臺灣士林地方法院刑事判決
111年度訴字第160號
公  訴  人  臺灣士林地方檢察署檢察官
被      告  李致榮


            許凱崴


            楊皓琳


                    服役信箱號碼：桃園市○鎮○○00000○                                    00號信箱
            秦子軒



上列被告等因傷害等案件，經檢察官提起公訴（110年度少連偵
字第124號），本院判決如下：
    主  文
甲○○成年人與少年犯意圖供行使之用而攜帶兇器在公共場所聚集
三人以上首謀施強暴罪，處有期徒刑拾月。
丙○○成年人與少年犯意圖供行使之用而攜帶兇器在公共場所聚集
三人以上下手實施強暴罪，處有期徒刑拾月。扣案球棒壹支沒收
。
丁○○共同犯傷害罪，處有期徒刑參月，如易科罰金，以新臺幣壹
仟元折算壹日。
乙○○共同犯傷害罪，處有期徒刑肆月，如易科罰金，以新臺幣壹
仟元折算壹日。
    事  實
一、甲○○認戊○○積欠酒店消費不還，為催討款項，經由不詳人將
    戊○○誘約外出，甲○○於民國110年9 月27日晚間邀集丁○○（
    攜帶兇器即編號2之折疊刀1 把）、少年張○○（姓名年籍詳
    卷，93年8 月生，時年17歲，攜帶兇器即編號1之折疊刀1 
    把，所犯共同傷害及妨害秩序非行，另由本院少年法庭以11
    0年度少護字第367號裁定交付保護管束處分確定）至臺北市
    ○○區○○路0段000號（下稱案發地點）及對面停車場（臺北市
    ○○區○○路0段000號，下稱案發地點對面停車場）等候，受邀
    集而來之乙○○則與綽號「小天」之不詳男子（無證據證明與
    渠等有犯意聯絡及行為分擔）先和甲○○、丙○○（攜帶兇器球
    棒1支）會合後，再共赴案發地點及對面停車場聚集。渠等
    明知案發地點為通衢大道，乃公共場所，且時值晚間8時餘
    許，人車往來者眾，於該處聚集三人以上發生衝突，顯會造
    成公眾或他人恐懼不安而妨害公共秩序，竟共同基於意圖供
    行使之用而攜帶兇器在公共場所聚集三人以上施強暴之首謀
    （甲○○）、下手實施（丙○○）、在場助勢（乙○○、丁○○、少
    年張○○）及傷害之犯意聯絡，於同日晚上8時37分許戊○○駕
    車依約到達案發地點，該不詳人以電話要求戊○○迴轉至案發
    地點對面停車場，戊○○依言開車至案發地點對面停車場下車
    後，甲○○、丙○○、乙○○、丁○○、少年張○○即持上開兇器上前
    ，戊○○見狀旋即奔逃，甲○○、丙○○、乙○○、丁○○、少年張○○
    沿路追逐戊○○，至臺北市○○區○○路0段000號前時遭追上，賴
    儀被丙○○以球棒毆打，甲○○在旁觀看、丁○○與乙○○、少年張
    ○○則在旁助勢，致戊○○受有頭部挫傷，頭皮6公分、上唇2公
    分、牙齦0.8公分撕裂傷，牙齒斷裂，左側尺骨骨折，右側
    腕部挫傷等傷害。員警據報前往現場查獲，扣得丙○○所持有
    之球棒1支、丁○○褲袋內查扣折疊刀1把（編號2）、少年張○○身上查扣折疊刀1把（編號1）。
二、案經戊○○訴由臺北市政府警察局南港分局報告臺灣士林地方
    檢察署檢察官偵查起訴。
　　理  由
一、按被告以外之人於審判外之言詞或書面陳述，除法律有規定
    者外，不得作為證據，刑事訴訟法第159條第1項固定有明文
    。惟按當事人、代理人或辯護人於法院調查證據時，知有第
    159條第1項不得為證據之情形，而未於言詞辯論終結前聲明
    異議者，視為有前項之同意，同法第159條之5第2項亦定有
    明文。本件當事人對於本判決下列所引用之供述證據之證據
    能力，於本院審理時均表示無意見而不予爭執（本院卷二第
    106頁至第112頁），迄至言詞辯論終結前亦未再聲明異議，
    本院審酌上開證據資料製作時之情況，尚無違法不當及證明
    力明顯過低之瑕疵之情形，爰依前開規定，認均具有證據能
    力。又本院下列所引用之非供述證據之證據能力部分，並無
    證據證明係公務員違背法定程序所取得，依刑事訴訟法第15
    8條之4規定之反面解釋，應認均有證據能力。 
二、訊據被告甲○○、丙○○、丁○○對於上開加重妨害秩序及傷害之
    犯行坦承不諱，惟均辯稱：與戊○○是不期而遇，事前不知道
    他會到案發地點云云；被告丙○○、丁○○另辯稱：是戊○○拿出
    折疊刀要攻擊，丙○○才以球棒打戊○○，折疊刀（編號2）是
    戊○○的云云；被告乙○○固坦承有加重妨害秩序之犯行，惟矢
    口否認涉有傷害罪嫌，辯稱：我沒有動手打告訴人戊○○云云
    。經查：
(一)被告甲○○認告訴人戊○○積欠酒店消費不還欲催討債務 ，被
    告乙○○與綽號「小天」之不詳男子亦要向戊○○催討欠債，於
    110年9 月27日晚間被告甲○○、丙○○、丁○○、少年張○○、乙○○、「小天」，至臺北市○○區○○路0段000號之案發地點對面
    停車場，於同日晚上8時37分許告訴人戊○○到達案發地點對
    面停車場後，被告丙○○持球棒、甲○○、乙○○、丁○○、少年張
    ○○上前追逐戊○○，告訴人戊○○見狀立即奔逃至臺北市○○區○○
    路0段000號前時遭追上，為被告丙○○以球棒毆打，被告甲○○
    在旁觀看，被告丁○○、被告乙○○、少年張○○在旁，致告訴人
    戊○○受有頭部挫傷，頭皮6公分、上唇2公分、牙齦0.8公分
    撕裂傷，牙齒斷裂，左側尺骨骨折，右側腕部挫傷等傷害，
    嗣員警據報前往現場查獲，扣得被告丙○○所持有用以毆打告
    訴人戊○○之球棒1支、被告丁○○褲袋內查扣折疊刀1把（編號
    2）、少年張○○身上查扣折疊刀1把（編號1）之事實，業據
    被告甲○○於警詢（偵查卷第18頁至第22頁）、偵查（偵查卷
    第148頁至第150頁）、本院準備程序及審理（111年度審訴
    字第12號卷第45頁至第48頁；本院卷一第123頁至第128頁、
    第145頁至第174頁；本院卷二111年11月14日審判筆錄）；
    被告丙○○於警詢（偵查卷第23頁至第26頁）、偵查（偵查卷
    第150頁至第152頁）、本院準備程序及審理（111年度審訴
    字第12號卷第45頁至第48頁；本院卷一第145頁至第174頁；
    本院卷二111年11月14日審判筆錄）；被告丁○○於警詢（偵
    查卷第31頁至第35頁）、偵查（偵查卷第154頁至第156頁）
    、本院準備程序及審理（111年度審訴字第12號卷第45頁至
    第48頁；本院卷一第128頁至第129頁、第145頁至第174頁；
    本院卷二111年11月14日審判筆錄）；被告乙○○於警詢（偵
    查卷第27頁至第30頁）、偵查（偵查卷第152頁至第154頁）
    、本院準備程序及審理（本院卷一第124頁至第125頁、第12
    9頁至第130頁、第145頁至第174頁；本院卷二111年11月14
    日審判筆錄）坦承不諱，核與共犯少年張○○於警詢（偵查卷
    第36頁至第39頁）、證人即告訴人戊○○於警詢（偵查卷第13
    頁至第17頁）、偵查（偵查卷第159頁至第160頁）、本院準
    備程序及審理（本院卷二111年11月14日審判筆錄）中指訴
    及證述情節大致相符，並有現場監視器錄影畫面翻拍照片9 
    張（偵查卷第41頁至第45頁）、記載告訴人戊○○受有如事實
    欄所載傷勢之臺北醫學大學附設醫院診斷證明書影本1 份（
    偵查卷第46頁）、自願受搜索同意書、臺北市政府警察局南
    港分局110年9月27日搜索扣押筆錄、扣押筆錄、扣押物品目
    錄表、扣押物品收據、扣案物照片3張（偵查卷第47頁至第6
    1頁、第66頁至第72頁)、本院111年保管字6號贓證物品保管
    單【球棒1支、折疊刀1支】（111年度審訴字第12號卷第29
    頁）、案發地點之Google map街景及地圖6張（本院卷一第1
    03頁至第113頁）、本院111年5月25日準備程序勘驗筆錄及
    附件（本院卷一第150頁至第157頁、第175頁至第203頁）、
    本院少年法庭110年度少護字第367號、權護字第38號宣示筆
    錄1 份 等附卷可稽，另有球棒1 支、折疊刀2 支（編號1及
    編號2）扣案可證，此部之事實可以認定。
(二)被告甲○○、丙○○、丁○○、乙○○雖辯解如上，惟: 
  ㈠被告乙○○於警詢中供稱:「小天」說戊○○欠他錢，他約我一起
    去向戊○○拿錢，我和「小天」坐甲○○的車一起前往，我陪「
    小天」去向戊○○要錢等語（偵查卷第29頁至第30頁），於偵
    查中供稱:我和「小天」先坐計程車去和甲○○會合，之後再
    和「小天」搭甲○○的車一起去案發地點對面停車場等戊○○出
    現，戊○○一出現，我和「小天」先到對面（即案發地點）找
    戊○○要跟他索債等語（見偵查卷第153頁），於本院準備程
    序中供稱：「小天」說戊○○欠他錢，他和戊○○已約好要還錢
    ，「小天」要我陪他去向戊○○收錢，當天我和「小天」先到
    案發地點檳榔攤，當時甲○○、丙○○、丁○○已經站在馬路邊等
    我和「小天」到，我聽「小天」和甲○○他們聊天時才知戊○○
    也有欠甲○○錢，所以甲○○他們到場也是為了要處理戊○○欠甲○○錢這件事，我們在現場等了10分到半個鐘頭，戊○○開車停
    在對面馬路邊，這時甲○○、丙○○、丁○○不知為何走到後面停
    車場，戊○○下車後我朝戊○○揮手，戊○○朝我和「小天」走來
    ，戊○○走到我和「小天」面前時，不到1 分鐘，甲○○、丙○○
    、丁○○就從後面停車場往我們的方向衝過來，其中一人拿著
    球棒，戊○○看到他們衝過來後就立刻往對面馬路方向跑去，
    完全沒有與甲○○、丙○○、丁○○對到話等語（本院卷一第70頁
    至第71頁）；又稱：當天我和「小天」到案發地點檳榔攤前
    聊天，當時甲○○、丙○○、丁○○也在那裡，後來我和甲○○、丙○○、丁○○、「小天」邊走邊聊走到對面停車場等語（本院卷
    一第130頁），嗣於本院審理中以證人身分具結作證稱：那
    天是「小天」說「小賴」欠他錢，找我去向「小賴」要錢，
    對於我和「小天」怎麼過去，是否和「小天」一起坐甲○○的
    車一起過去案發地點，因時隔已久我已經不記得，但警詢及
    偵查距離案發時間較近，當時的記憶應較清楚，我之前陳述
    有關甲○○等人到場也是為了處理「小賴」欠甲○○錢這件事是
    正確的等語（本院卷二第99頁至第106頁），其對於案發過
    程之歷次陳述雖因時隔已久記憶模糊而有未完全一致之處，
    然對於其與「小天」、被告甲○○、丙○○、丁○○當天在案發地
    點及案發地點對面停車場一起等候告訴人戊○○前來之目的，
    均係為向戊○○討債務之證述，則屬一致，尚無矛盾之處。
　㈡再被告丙○○於警詢中供稱：是甲○○開白色賓士車（車號不詳
    ）載我和乙○○從內湖到案發地點對面停車場聊天，聊到一半
    戊○○出現，...就追過去等語（偵查卷第25頁），核與被告
    乙○○前開於警詢及偵查中供稱：先與甲○○會合乙節之陳述相
    同。被告丙○○雖事後雖翻異前詞，改稱：沒有和乙○○一起過
    去，乙○○沒有和我們聊天，我不認識乙○○，當天對他毫無印
    象云云（本院卷一第148頁至第149頁），惟被告丙○○上開警
    詢供述具體而明確，其製作警詢筆錄時因尚無設防，對於案
    發細節未及捏飾，且所供既與同案被告乙○○相符，顯較符合
    真實情狀，應認被告甲○○、丙○○確有先與被告乙○○、「小天
    」會合始一同至案發地點及對面停車場。
　㈢又證人即告訴人戊○○於本院審理中證稱：我是被騙過去的，
    應該是甲○○請那個人約我出來的。當天是綽號「小金毛」約
    我去案發地點說要拿東西給我，我開車到案發地點下車和「
    小金毛」講電話，他叫我迴轉到對面的停車場，我迴轉開去
    對面停車場門口，下車抽菸時，被告甲○○他們就拿球棒從停
    車場走向我，都沒有講話我就趕快跑等語（本院卷二第85頁
    至第98頁），參佐現場監視錄影畫面為告訴人戊○○在案發地
    點停車下車講手機後，未與任何人接觸即上車往前開並迴轉
    之情狀（見本院卷一勘驗筆錄第150頁至第151頁），及告訴
    人戊○○、被告乙○○前開所述：被告甲○○、丙○○、丁○○見告訴
    人前來，沒有對話即持球棒上前衝向告訴人等情觀之，應認
    被告甲○○、丙○○、丁○○早已知悉告訴人戊○○將前來案發地點
    並伺機持兇器出現，是告訴人戊○○指稱遭人被騙誘約前往乙
    節當為屬實。
  ㈣至被告乙○○雖稱「小天」說告訴人戊○○欠「小天」錢，找伊
    前去討債，然以「小天」在被告等人追逐告訴人戊○○時即先
    行離去，並未留在現場，可見其目的並非向告訴人戊○○索討
    債務，而係將告訴人誘約到案發地點後其任務已達即離去，
    顯見被告甲○○始為本件誘約之主謀者，其目的即是要向告訴
    人戊○○討債。是被告甲○○為催討債務，經由不詳人將告訴人
    戊○○誘約至案發地點及對面停車場，並先與被告丙○○、乙○○
    、「小天」會合後始同至案發地點及對面停車場與被告丁○○
    、少年張○○會合並等候戊○○前來向其討債，則被告甲○○、丙○○、丁○○辯稱：與戊○○是不期而遇，事前不知道他會到案發
    地點云云，均屬不實，無法採信。
  ㈤另被告丙○○、丁○○辯稱：是戊○○拿出折疊刀要攻擊，丙○○才
    以球棒打戊○○，折疊刀（編號2）是戊○○的云云。然告訴人
    戊○○否認該折疊刀為其所有並持以攻擊被告等人。被告丙○○
    、丁○○所辯不足採信，理由如下：
　⑴被告丁○○於警詢中係供稱：看到丙○○拿球棒打一名男子（即
    告訴人），我上前阻止，把他們2人拉開，當下我看到告訴
    人褲子右側口袋有小刀，擔心會造成危害所以就把刀子拿走
    。警察在我身上查扣的小刀（編號2）是我從告訴人褲子右
    側口袋拿到的，是告訴人所有，我拿走刀子是擔心告訴人拿
    出來傷害別人，所以我暫時幫他保管等語（偵查卷第33頁至
    第34頁），是依被告丁○○警詢供述，該編號2 之折疊刀，是
    被告丁○○自告訴人戊○○褲子口袋中拿走，當時告訴人戊○○並
    未拿出該折疊刀，也未以該折疊刀做何攻擊行為；然被告丁○○於本院準備程序中竟改稱：我們追過去戊○○他拿小刀想要
    攻擊我云云（111年度審訴字第12號卷第47頁），嗣又稱:我
    看到戊○○從口袋中拿出一把小刀，（後改稱)我沒看到戊○○
    從哪個口袋拿出一把小刀，好像要拿小刀刺我，我就閃開，
    與戊○○沒有打起來，接著丙○○到現場就拿球棒打戊○○，我站
    在旁邊，後來戊○○被打的時侯小刀掉在旁邊，（後改稱）是
    我直接從戊○○手上把小刀搶過來，...我只想開車趕快回家
    ，就跑去停車場把車開著要回家，經過戊○○受傷地點，警察
    攔我下來，在我口袋找到1 把小刀，這把小刀是我從戊○○那
    邊搶來的云云（本院卷一第129頁），又稱：告訴人當時從
    口袋把小刀抽出來，再彈出來好像要往前刺我，丙○○看到才
    拿球棒反擊並保護我，丙○○拿球棒打戊○○，戊○○手軟小刀掉
    在地上我趕快拿過來云云（本院卷二第99頁），是被告丁○○
    對於員警在其身上查獲之編號2折疊刀究係如何取得，前後
    供述歧異甚大，有自告訴人口袋中拿走、自告訴人手中搶得
    、自地上撿起不一而足，是否屬實，已令人存疑。
　⑵被告丙○○於警詢中係稱：我拿球棒追過去把戊○○攔下來後他
    拿小刀要攻擊我，我閃過他的攻擊才拿球棒攻擊他的頭云云
    （偵查卷第25頁），於偵查中供稱：我要去攔戊○○，因為戊○○身上有帶小刀，他想要用刀攻擊我，我才用我手上的球棒
    揮擊過去云云（偵查卷第151頁），於本院準備程序中改稱
    ：我追過去是因為戊○○身上持有小刀，他拿小刀要刺丁○○，
    我才拿我手上的球棒攻擊他，我們把他身上的小刀搶走，我
    拿球棒攻擊他是自我防衛云云（111年度審訴字第12號卷第4
    7頁），又稱：戊○○和丁○○互相扭打拉扯，我看到戊○○從褲
    子側邊口袋抽出1支彈簧刀，並將刀刃彈出，我看到就拿鋁
    棒往戊○○的手臂打，並朝戊○○打，過程中戊○○的刀子掉在地
    上，我看到戊○○要把刀子撿起來，我就拿鋁棒繼續打戊○○，
    我一開始會拿鋁棒打戊○○，是因為戊○○把小刀拿出來要刺向
    丁○○的腹部，後來戊○○在被我打的時候說不要再打了他會還
    錢，我就停手，並將戊○○掉在地上的小刀踢到旁邊云云（本
    院卷一第149頁）。是被告丙○○對於告訴人戊○○拿出折疊刀
    後究係攻擊何人，先稱要攻擊伊，後稱是要攻擊丁○○，所稱
    見戊○○與丁○○兩人扭打拉扯才揮棒打戊○○，此又與被告丁○○
    前稱告訴人拿刀要刺伊伊就閃開，與戊○○沒有打起來等情不
    符，所辯自是矛盾而無法遽採。
　⑶至被告乙○○雖於本院審理中供稱：戊○○下車講電話時，我就
    看到他小刀放在口袋裡，而且有露出來等語（本院卷二第99
    頁），惟被告乙○○之前從未提及此情，見被告丁○○辯稱告訴
    人從口袋中要拿小刀刺伊後才供述如上，動機已有可疑，且
    依上開現場監視錄影畫面，告訴人戊○○至案發地點下車講電
    話時，並未見其口袋中有何外露物品，有本院勘驗筆錄附件
    一、附件二之監視器畫面擷圖可佐（本院卷一第175頁至第1
    83頁），顯見被告乙○○上開供述係為附和被告丁○○所言，自
    無法採信。而此折疊刀為員警在被告丁○○身上查扣（本院卷
    一第158頁），雖無證據證明被告丁○○持該折疊刀攻擊告訴
    人，然確為其所攜帶供本件犯罪所用之物，被告丙○○、丁○○
    所辯上情自均不可採。
　㈥對於何人動手毆打告訴人戊○○乙節，告訴人戊○○雖指訴：全
    部所有的人都有打我，他們把我圍住，我已經被打暈了，其
    實我也不清楚有誰打我，但是應該都有打我，因為大家都有
    拿東西，我被兩個人拉住，他們把我圍起來，接著我就被打
    ，我無法指認是誰云云（本院卷二第87頁至第88頁），是告
    訴人戊○○固曾指稱在場之人均有打伊，惟又稱
　　伊遭打後頭暈，並不清楚誰打伊，而被告甲○○、乙○○、丁○○
    、少年張○○等人均否認有動手打告訴人戊○○，且被告丙○○自
    警詢、偵查至本院審理時，均即堅稱當日只伊一人動手打戊○○（偵查卷第24頁、第152頁；本院卷二第98頁），在無其
    他積極證據情況下，自難認定被告甲○○、丁○○、乙○○、少年
    張○○有動手毆打告訴人戊○○。按共同實施犯罪行為之人，在
    合同意思範圍內，各自分擔犯罪行為之一部，相互利用他人
    之行為，以達其犯罪之目的者，即應對於全部所發生之結果
    ，共同負責。亦即各共同正犯者間，非僅就其自己實行之行
    為負責，並應在犯意聯絡之範圍內，對於其他共同正犯所實
    行之行為，亦共同負責。且其意思之聯絡，包括事前有所謀
    議，或僅於行為時有共同犯意之聯絡；表示方法，為明示通
    謀或相互間默示之合致，均無不可（最高法院107年度台上
    字第4574號、102年度台上字第2209號判決意旨可供參照）
    。本件被告甲○○為向告訴人戊○○催付債務，經由不詳人誘約
    告訴人戊○○至案發地點後轉至對面停車場，並與其糾集而來
    之被告丙○○、丁○○、乙○○、少年張○○在場等候，告訴人戊○○
    見被告等一行人手持球棒來勢洶洶，隨即拔腿逃離，被告丙○○持球棒、被告甲○○、丁○○、乙○○、少年張○○等人共同追趕
    告訴人戊○○，至追趕上後由被告丙○○持球棒毆打告訴人戊○○
    ，其餘之人均旁觀以助勢，可見被告甲○○、丙○○、丁○○、乙○○、少年張○○間，對於毆打告訴人戊○○間，確有主觀上之共
    同犯意聯絡及客觀上之行為分擔甚明，自不因被告甲○○、丁○○、乙○○、少年張○○未動手毆打告訴人戊○○而有異，被告甲○○、丙○○、丁○○、乙○○、少年張○○彼此分工合作，互為利用
    彼此行為，導致告訴人戊○○受有如事實欄所載之傷勢，自應
    對此結果共同負責，而屬共同正犯，被告乙○○辯稱：我沒有
    動手，不是傷害共犯云云，亦不足採。
(三)綜上，本案事證已明，被告甲○○、丙○○、丁○○、乙○○之犯行
    均可以認定，應依法論罪科刑。
三、論罪科刑：
(一)按刑法第150條第1項規定：「在公共場所或公眾得出入之場
    所聚集三人以上，施強暴脅迫者，在場助勢之人，處1年以
    下有期徒刑、拘役或10萬元以下罰金；首謀及下手實施者，
    處6月以上5年以下有期徒刑。」，所稱之「聚集」，不論行
    為人在何處（遠端或當場）、以何種聯絡方式（面談、電子
    通訊或LINE、微信、網路直播等社群通訊軟體），亦不論自
    動與被動參與，且不論係事前約定或臨時起意，均屬之，因
    上開行為對於社會治安與秩序，均易造成危害（刑法第149
    條、第150條第1項修正立法理由參照）。又刑法第150條第1
    項立法類型所謂之「聚合犯」，且法律已就其「首謀」、「
    下手實施」、「在場助勢」等參與犯罪程度之不同，而異其
    刑罰之規定，惟上開實務見解及刑法第150條第2項並無將加
    重條件排除在共同正犯之外之意，是以，刑法第150條第1項
    所規定之「首謀」、「下手實施」、「在場助勢」此3種態
    樣彼此間雖無成立共同正犯之餘地，惟如聚集三人以上在公
    共場所或公眾得出入之場所施暴時，無論是「首謀」、「下
    手實施」或「在場助勢」者中之何者攜帶兇器或其他危險物
    品，均可能因相互利用兇器或其他危險物品，造成破壞公共
    秩序之危險程度升高，均應認該當於加重條件。該規定亦係
    就犯罪類型變更之個別犯罪行為得裁量予以加重，成為另一
    獨立之罪名，屬於刑法分則加重之性質。
(二)本件係被告甲○○為催討債務，始經由不詳人將告訴人戊○○誘
    約外出而發生，並由被告丙○○持球棒毆打告訴人，被告甲○○
    雖未動手，惟顯然居於支配決定地位，其首倡謀議，而得依
    其意思策劃、支配上開眾人對告訴人實施強暴之「首謀」地
    位，其已該當首謀犯行，而被告丙○○持球棒毆打告訴人，為
    下手實施強暴者，被告丁○○、乙○○、少年張○○雖未動手毆打
    告訴人，然渠等共同追逐告訴人並任令被告丙○○持球棒毆打
    告訴人，自為在場助勢之人，而案發地點為通衢大道，乃公
    共場所，案發當時人車往來，此觀監視錄影畫面自明，被告
    等於該處聚集三人以上發生衝突，並沿路追逐毆打告訴人，
    顯然已造成公眾或他人恐懼不安而妨害公共秩序，被告丙○○
    攜帶球棒、被告丁○○及少年張○○攜帶折疊刀，雖僅由被告丙○○以球棒毆打告訴人，然渠等間可能因相互利用兇器或其他
    危險物品，造成破壞公共秩序之危險程度升高，均應認該當
    於加重條件。
(三)所犯罪名:
  ㈠核被告甲○○所為，係犯刑法第277條第1 項傷害罪、同法第15
    0條第2項第1款、第1項後段在公共場所聚集3人以上攜帶兇
    器首謀施強暴罪。
　㈡核被告丙○○所為，係犯刑法第277條第1 項傷害罪、同法第15
    0條第2項第1款、第1項後段在公共場所聚集3人以上攜帶兇
    器下手實施強暴罪。
  ㈢核被告丁○○、乙○○所為，均係犯刑法第277條第1 項傷害罪、
    第150條第2項第1款、第1項後段在公共場所聚集3人以上攜
    帶兇器施強暴在場助勢罪。公訴意旨就被告乙○○妨害秩序罪
    部分認係犯同法第150條第1項後段在公共場所聚集3人以上
    施強暴在場助勢罪，惟被告等人均應認該當於加重條件，屬
    於刑法分則加重之性質，成為另一獨立之罪名，已如前述，
    起訴法條容有誤，惟因起訴書所載犯罪事實與本院認定之事
    實，二者基本社會事實同一，且經本院當庭告知被告所犯罪
    名而予辯論機會（本院卷二第82頁），無礙於被告乙○○之攻
    擊防禦權，爰依法變更起訴法條。
(四)共犯關係: 
　　按共犯在學理上，有「任意共犯」與「必要共犯」之分，前
    者指一般原得由一人單獨完成犯罪而由二人以上共同實施之
    情形，當然有刑法總則共犯規定之適用；後者係指須有二人
    以上之參與實施始能成立之犯罪而言。且「必要共犯」依犯
    罪之性質，尚可分為「聚合犯」與「對向犯」，其二人以上
    朝同一目標共同參與犯罪之實施者，謂之「聚合犯」，如刑
    法分則之公然聚眾施強暴、脅迫罪、參與犯罪結社罪、輪姦
    罪等是，因其本質上即屬共同正犯，故除法律依其首謀、下
    手實施或在場助勢等參與犯罪程度之不同，而異其刑罰之規
    定時，各參與不同程度犯罪行為者之間，不能適用刑法總則
    共犯之規定外，其餘均應引用刑法第二十八條共同正犯之規
    定（最高法院81年度台非字第233 號刑事判例參照）。然刑
    法條文有「結夥三人以上」者，其主文之記載並無加列「共
    同」之必要，最高法院79年度台上字第4231號判決意旨足資
    參照。是本條文以「聚集三人以上」為構成要件，應為相同
    解釋，爰不在主文加列「共同」之文字。被告乙○○、丁○○、
    與少年張○○就在公共場所聚集3人以上攜帶兇器施強暴在場
    助勢之犯行，具有犯意聯絡及行為分擔，均為共同正犯；被
    告甲○○、丙○○、乙○○、丁○○、與少年張○○就傷害犯行，亦具
    有犯意聯絡及行為分擔，均為共同正犯。
(五)刑之加重事實：
　㈠按兒童及少年福利與權益保障法第112條第1項前段規定，成
    年人教唆、幫助或利用兒童及少年犯罪或與之共同實施犯罪
    或故意對其犯罪者，加重其刑至二分之一。此係就與兒童或
    少年共同實施犯罪所為加重之概括性規定，對一切犯罪皆有
    適用，自屬刑法總則加重之性質（最高法院109年度台非字
    第60號裁判意旨參照）。
  ⑴被告甲○○係86年6 月27日生，被告丙○○係89年11月27日生，
    於本案行為時均係成年人，而共犯張○○係93年8 月生，行為
    時為12歲以上未滿18歲之少年，此有被告甲○○、丙○○、及張
    ○○之年籍資料附卷足參（見偵查卷第110頁至第111頁、第11
    2頁至第113頁、第119頁至第120頁），且於上開犯行中，被
    告甲○○、丙○○均與少年張○○共同實施犯罪，業經認定如前，
    而被告甲○○坦承以前就認識張○○，知悉張○○其時尚未滿18 
    歲（見本院卷一第126頁），被告丙○○亦供稱：張○○為其高
    中學弟，知悉張○○當時就讀高中2、3年級等語（本院卷一第
    148頁），而依我國國民教育法規定年滿6歲入小學，則就讀
    高中2、3年級上學期（案發當時係9 月間，為上學期）之年
    紀應為16、17歲，尚未年滿18 歲。是被告甲○○、丙○○均知
    悉同案少年張○○其時尚未年滿18 歲而與之共犯，應依兒童
    及少年福利與權益保障法第112條第1項前段規定加重其刑。
    公訴意旨就有關傷害罪部分未論及上開成年人與少年共犯之
    加重事由，經本院當庭告知被告上開事由而予辯論機會（本
    院卷二第82頁），無礙於當事人之攻擊防禦權。
　⑵被告丁○○係92年8 月23日生，有其年籍資料附卷可參（偵查
    卷第105頁），於本案行為年僅18 歲，係未滿20歲之未成年
    人，公訴意旨認被告與未成年人共同實施犯罪，應依兒童及
    少年福利與權益保障法第112條第1項前段規定加重其刑，容
    有誤。
　⑶被告乙○○係86年12月24日生，有其年籍資料在卷可憑 （偵查
    卷第104頁），於本案行為時為成年人，雖與少年張○○共犯
    上開犯行，惟其供稱：對於張○○我沒印象，在本案前沒看過
    張○○，我不認識他等語（本院卷一第130頁），而被告甲○○
    、丙○○、丁○○、少年張○○均表示之前不認識被告乙○○，且少
    年張○○其時已年滿17歲，與18 歲之人相差無幾，尚難依其
    外表辨識是否為未滿18 歲之人，是並無積極之證據證明被
    告乙○○知悉張○○為未滿18 之少年，自無從依兒童及少年福
    利與權益保障法第112條第1項前段規定加重其刑，公訴意旨
    認應依上開規定加重其刑，亦屬有誤。
　㈡法院對於行為人所犯刑法第150 條第2 項第1 款、第1 項後
    段之行為，是否加重其刑，有自由裁量之權，本件考量全案
    緣起係因被告甲○○為債務糾紛始起意聚集其他被告尋釁，時
    值晚8 時許持兇器在人車往來頻繁之馬路上沿路追逐毆打告
    訴人，顯造成公眾或他人恐懼不安而嚴重妨害公共秩序，依
    上開所犯情節，本院認有加重其刑之必要，是被告甲○○、丙○○、丁○○、乙○○所犯上開加重妨害秩序罪行，均應依刑法第
    150條第2項規定加重其刑。被告甲○○、丙○○並遞加之。
  ㈢被告甲○○累犯不加重：
    被告甲○○前因公共危險案件，經臺灣新北地方法院以109年
    度交簡字第2178號判處有期徒刑5月確定，於110年4月20日
    執行完畢，有臺灣高等法院被告前案紀錄表可查，其於受有
    期徒刑執行完畢後，5年以內故意再犯本件有期徒刑以上之
    罪，為累犯。惟參酌司法院釋字第775號解釋意旨，考量前
    案與本案犯罪之保護法益、罪質類型不相同，彼此之關聯性
    尚嫌薄弱，無法認為被告本案犯行具有特別之主觀惡性，或
    是存在任何刑罰感應力薄弱之情況，因認本案無依刑法第47
    條第1 項規定，加重其最低度刑之必要，僅在量刑時，依刑
    法第57條規定，於法定刑度以內進行斟酌即可。
(六)罪數關係:  　　
　  被告甲○○以一行為觸犯傷害罪、在公共場所聚集3人以上攜
    帶兇器首謀施強暴罪；被告丙○○以一行為觸犯傷害罪、在公
    共場所聚集3人以上攜帶兇器下手實施強暴罪；被告丁○○、
    乙○○均以一行為觸犯傷害罪、在公共場所聚集3人以上攜帶
    兇器施強暴在場助勢罪，均係一行為觸犯數罪名之想像競合
    犯，被告甲○○應從一重論以在公共場所聚集3人以上攜帶兇
    器首謀施強暴罪、被告丙○○應從一重論以在公共場所聚集3
    人以上攜帶兇器下手實施強暴罪；被告丁○○、乙○○應從一重
    論以傷害罪處斷。 
(七)爰審酌被告甲○○、丙○○、乙○○素行不佳，均有前案紀錄，有
    臺灣高等法院被告前案紀錄表在卷可稽，被告甲○○並構成累
    犯，已如前述。被告甲○○僅因債務糾紛，不思理性解決，竟
    邀集被告丙○○、丁○○、乙○○及少年張○○公然聚眾對告訴人戊○○施以強暴行為，造成告訴人受有如事實欄所載骨折等多處
    傷害，傷勢非輕，被告甲○○、丙○○（甲○○稱有獲丙○○授權）
    、丁○○、乙○○雖一度表示可以接受「於111年10月4日前連帶
    賠償告訴人新台幣（下同）60萬元」之和解條件（本院卷一
    第117頁、第125頁），惟事後又表示希望和解條件調降為「
    被告4人連帶給付告訴人15萬元」，然為告訴代理人所拒絕
    （本院卷一第147頁），故迄今仍未賠償告訴人分毫，對此
    告訴代理人表示:因為本案伊失去工作，伊借錢讓告訴人養
    傷，被告等人竟分文未賠，因此與告訴人均表示請求從重量
    刑等語（均見本院卷二第116頁），及被告甲○○為首謀，被
    告丙○○為下手實施者，被告乙○○否認傷害犯行之犯後態度，
    量刑自不宜輕縱；另審酌被告甲○○、丙○○、丁○○犯後雖稱坦
    承犯行，然對於案發過程仍諸多隱諱，未完全吐實，兼衡被
    告甲○○自承教育程度為國中畢業，目前沒有工作，未婚，要
    扶養同住的父親，經濟勉持；被告丙○○自承國中畢業，目前
    做土地買賣，月薪約3萬2千元，未婚與父母同住，須扶養阿
    嬤，經濟勉持；被告丁○○自承國中畢業，目前服役中，服役
    前做餐廳服務，時薪約107元，未婚與父母同住，要扶養父
    母，經濟勉持；被告乙○○自承高中肄業，從事人力派遣工作
    不固定，月新約2萬5千元至3萬元，未婚，須扶養同住之阿
    嬤，經濟勉持，暨本件犯罪情節、動機、手段等一切情狀，
    分別量處如主文所示之刑，並就被告丁○○、乙○○部分諭知易
    科罰金之折算標準。
四、沒收：
(一)扣案球棒1 支，被告丙○○供稱為其所有（本院卷一第149頁
    、第157頁），且供本件毆打告訴人犯罪所用之物，爰依刑
    法第38條第2項前段規定，於其罪刑項下宣告沒收。　 
(二)扣案折疊刀1 把（編號2），被告丁○○辯稱是自告訴人戊○○
    處搶得，然所述諸多矛盾之處為本院不採，已如前述，而被
    告丁○○坦承該折疊刀乃為警自其褲子口袋內查扣（本院卷一
    第158頁），雖無證據證明被告丁○○持該折疊刀攻擊告訴人
    ，然確為其所攜帶供本件犯罪所用之物，惟被告丁○○既否認
    為其所有，且亦乏積極之證據證明該折疊刀為被告丁○○所有
    之物，爰不併予宣告沒收。   
(三)扣案折疊刀1 把（編號1）係同案少年張○○所有，業於少年
    張○○所涉案件（110年度少護字第367號）宣告沒收，附此敘
    明。 
據上論斷，應依刑事訴訟法第299條第1項前段、第300條，判決
如主文。
本案經檢察官王啓旭提起公訴，經檢察官周禹境到庭執行職務。
中　　華　　民　　國　　111 　年　　12　　月　　 5　　日
            刑事第八庭　審判長法  官  楊廼伶
　　　　　　　　　　          法  官  林正忠
　　　　　　　　　　　　　　　法  官  李東益
以上正本證明與原本無異。
如不服本判決應於收受送達後20 日內向本院提出上訴書狀，並
應敘述具體理由。其未敘述上訴理由者，應於上訴期間屆滿後20
 日內向本院補提理由書 (均須按他造當事人之人數附繕本 )「
切勿逕送上級法院」。
                              書記官  吳尚文
中　　華　　民　　國　　111 　年　　12　　月　　5 　　日
附錄本案論罪科刑法條：
中華民國刑法第277條
傷害人之身體或健康者，處5年以下有期徒刑、拘役或50萬元以
下罰金。
犯前項之罪，因而致人於死者，處無期徒刑或7年以上有期徒刑
；致重傷者，處3年以上10年以下有期徒刑。

中華民國刑法第150條
在公共場所或公眾得出入之場所聚集三人以上，施強暴脅迫者，
在場助勢之人，處1年以下有期徒刑、拘役或10萬元以下罰金；
首謀及下手實施者，處6月以上5年以下有期徒刑。
犯前項之罪，而有下列情形之一者，得加重其刑至二分之一：
一、意圖供行使之用而攜帶兇器或其他危險物品犯之。
二、因而致生公眾或交通往來之危險。